臺灣臺南地方法院刑事判決　　　　　　　　　　　　　九十一年度交訴字第五四號
　　公　訴　人　臺灣台南地方法院檢察署檢察官
　　被　　　告　丙○○
右列被告因過失致死案件，經檢察官提起公訴（九十一年度偵緝字第四七號、第五八
號），本院判決如左：
    主  文
丙○○因過失致人於死，累犯，處有期徒刑拾月。
    事  實
一、丙○○曾於民國八十八年間因犯重利、毒品危害防制條例等罪，經最高法院及本
    院分別判處有期徒刑七月並經裁定應執行刑為有期徒刑一年確定後，甫於八十九
    年八月十二日執行完畢，猶不知戒慎，其於九十年三月二十五日下午三時四十五
    分許，駕駛車號Ｄ５─６３０９號自小客車，沿台南市○○路○○道由東往西方
    向行駛，在行經該路與東興路設有閃光號誌之四線道交岔路口處時，本應注意汽
    車行駛時，駕駛人應注意車前狀況，並隨時採取必要之安全措施，且汽車行駛至
    交岔路口，其行進、轉彎，應遵守燈光號誌之指示及閃光黃燈表示警告，車輛應
    減速接近，注意安全，小心通過，而依當時情形，又無不能注意之情事，其能注
    意竟疏未注意，於通過上開交岔路口時，未減速慢行仍以時速六十公里之速度高
    速急馳，且未留意車前狀況及閃光黃燈號誌之警示，未為隨時停車之準備，適於
    同一時、地，陳泓志騎駛車號ＦＺ５─９７９號重型機車，沿小東路機車道同向
    行抵該處交岔路口作左轉彎，陳泓志本亦應注意機車行駛時，駕駛人應注意車前
    狀況，並隨時採取必要之安全措施及機車行駛至交岔路口，在四車道以上道路欲
    左轉彎時，應距交岔路口三０公尺前換入內側車道或左轉車道，且機車在雙向四
    車道行駛，變換車道時，應讓直行車先行，並注意安全距離，而依當時情形，又
    無不能注意之情事，詎陳泓志其能注意亦疏於注意車前狀況以採取必要之安全措
    施，且未讓丙○○之直行車先行並注意安全距離，貿然變換車道至快車道上並作
    左轉彎，致二車避煞不及而在岔路口之內側快車道上發生碰撞，陳泓志因之人車
    倒地，受有左側顱骨骨折、左側顱內出血，經丙○○緊急載至成大醫院急救後，
    仍延至同年月二十八日上午七時十四分許不治死亡。車禍事故發生後，台南市警
    察局交通隊員警甲○○據報到場處理並至醫院察看陳泓志救治情形，在警員尚不
    知何人為肇事車輛之駕駛人前，丙○○在醫院主動表示其為駕駛人並自首犯行，
    接受裁判。
二、案經臺灣台南地方法院檢察署檢察官相驗後自動檢舉偵查起訴。
    理  由
一、右揭事實，已據被告丙○○於警、偵訊及本院審理時坦白承認，核與目擊證人乙
    ○○於本院審理時到庭陳證之情節相符，並有道路交通事故調查報告表一紙、道
    路交通事故現場蒐證照片三十四幀及國立成功大學醫學院附設醫院診斷證明書一
    紙在卷可資佐證。又被害人陳泓志係因本件車禍死亡，亦經臺灣台南地方法院檢
    察署檢察官督同檢驗員相驗明確，並製有勘驗筆錄、驗斷書及相驗屍體證明書等
    附卷可憑。按汽車（均含機車）行駛時，駕駛人應注意車前狀況，並隨時採取必
    要之安全措施；汽車行駛至交岔路口，其行進、轉彎，應遵守燈光號誌之指示；
    汽車行駛至交岔路口，在四車道以上道路欲左轉彎時，應距交岔路口三０公尺前
    換入內側車道或左轉車道；汽車在雙向四車道行駛，變換車道時，應讓直行車先
    行，並注意安全距離，道路交通安全規則第九十四條第三項、第一百零二條第一
    項第一款、第五款、第九十八條第一項第六款分別定有明文。次按閃光黃燈表示
    「警告」，車輛應減速接近，注意安全，小心通過，道路交通標誌標線號誌設置
    規則第二百十一條第一項第一款亦規定甚明。查被告及被害人陳泓志既均合法領
    有駕駛執照，俱為有駕駛經驗之人，對於上開交通安全規則自應知之甚稔，俱為
    其應注意之事項，而肇事當時係日間自光線、天候晴朗、四線道、路面柏油、標
    線清晰、有快慢車道劃分、閃光黃燈號誌交岔路口、限速六十公里、視距良好、
    無障礙物，有前開道路交通事故調查報告表存卷可考，足見依當時狀況被告及被
    害人並無不能注意之情狀，詎被告其應注意能注意竟疏未注意，於通過上開交岔
    路口時，未減速慢行仍以時速六十公里之速度高速急馳，且未留意車前狀況及閃
    光黃燈號誌之警示，未為隨時停車之準備，適被害人陳泓志騎駛機車同向行抵該
    處交岔路口作左轉彎，其能注意亦疏於注意車前狀況以採取必要之安全措施，且
    未讓被告丙○○之直行車先行並注意安全距離，貿然變換車道至快車道上並作左
    轉彎，致二車發生互撞，並造成被害人陳泓志死亡，被告及被害人均有違前開規
    定之注意義務，其二人均顯有過失，臺灣省台南區車輛行車事故鑑定委員會亦同
    此認定，並鑑定被告為肇事主因，被害人為肇事次因，有該委員會南鑑字第九一
    ０二八六號鑑定意見書在卷可憑。雖被害人陳泓志亦與有過失，然仍不能因此即
    解免被告之過失罪責。又本件被害人係因此次車禍不治死亡，是被告丙○○之過
    失駕駛行為，與被害人之死亡結果間，具有相當因果關係，亦無疑義。從而，本
    件事證已甚明確，被告前揭犯行，堪以認定。
二、核被告丙○○所為，係犯刑法第二百七十六條第一項之過失致人於死罪。又被告
    有如事實欄所載前科紀錄，有臺灣高等法院被告全國前案紀錄表可稽，其於執行
    完畢後五年之內，再犯本案有期徒刑以上之罪，係屬累犯，應依刑法第四十七條
    之規定加重其刑。另其肇事後未被有偵查權之公務員或機關發覺其為犯嫌前，在
    醫院向到場處理之警員自承犯行，進而接受裁判，此業經被告供明在卷可考，並
    經證人即現場處理員警甲○○到庭陳證無訛，被告行為合乎自首之要件，應依刑
    法第六十二條前段減輕其刑，並依法先加後減之。爰審酌被告之品行、應負過失
    責任之程度、造成被害人死亡之結果及其犯後尚能坦認犯行，頗有悔意且已與死
    者家屬達成民事和解等一切情狀，量處如主文所示之刑，以資懲儆。
據上論斷，應依刑事訴訟法第二百九十九條第一項前段，刑法第二百七十六條第一項
、第四十七條、第六十二條前段，罰金罰鍰提高標準條例第一條前段，判決如主文。
本案經檢察官洪士傑到庭執行職務。
中      華      民      國      九十一      年     四     月    十八    日
                                      臺灣臺南地方法院交通法庭
                                          法  官  張  瑛  宗
右正本證明與原本無異。
如不服本判決，應於判決送達後十日內，向本院提出上訴狀。
                                          書記官  陳  志  德
中      華      民      國      九十一      年     四     月    十九    日
附錄本案論罪科刑法條：
中華民國刑法第二百七十六條
 (過失致死罪)
因過失致人於死者，處二年以下有期徒刑、拘役或二千元以下罰金。
從事業務之人，因業務上之過失犯前項之罪者，處五年以下有期徒刑或拘役，得併科
三千元以下罰金。
